【裁判字號】    95,訴,708
【裁判日期】    950918
【裁判案由】    殺人未遂
【裁判全文】
臺灣桃園地方法院刑事判決               95年度訴字第708號
公  訴  人  台灣桃園地方法院檢察署檢察官
被      告  甲○○○○○  ○○.
                    28歲民.
指定辯護人  本院公設辯護人  乙○○
上列被告因殺人未遂案件，經檢察官提起公訴（95年度偵字第
5548號），本院判決如下：
    主  文
甲○○○○○  ○○○○○○○○○（南吉）殺人，未遂，處有
期徒刑參年拾月。
    事  實
一、PHANMO RUEANGKIT（下稱南吉）為泰國籍勞工，與JAHAREE
    THANANCHAI（下稱泰那恰）同為設在桃園縣平鎮市○○路○
    段233 號「新光合成纖維股份有限公司」（下稱新光合纖公
    司）之同事。南吉於自民國92年11月19日來台工作之期間，
    即因認泰那恰對其多所譏諷而與之發生多次糾紛爭執，故心
    中對於泰那恰積怨已深。於案發前約一月，南吉與泰那恰二
    人間衝突情形與日遽增，迄於94年12月21日當日某時，二人
    又再度發生口角，於當日晚間9 時許，因知悉泰那恰正於公
    司內加班，思及往日工作不滿之情而難解心中恨意，至此南
    吉對於泰那恰之憤恨情緒乃一時間爆發，遂手持自工廠附近
    撿拾狀似開山刀之鋒利鐵片（長約30公分，厚度約0.6 公分
    、重約2 、3 百公克，未扣案）一把，前往泰那恰所在之工
    廠二樓休息室，見泰那恰正背對門外而坐於椅子上講電話，
    南吉明知以其所持之上開鐵片砍劈人體頭部有致生死亡結果
    之可能，竟因一時氣憤，而基於任令死亡結果發生亦不違背
    其本意之殺人犯意，趁泰那恰不及防備之際，持上開鐵片以
    鋒利之刃面向泰那恰頭部劈下，致其頭皮受有撕裂傷（長約
    6 公分）；嗣南吉復接續欲朝泰那恰頭部再度劈下之際，泰
    那恰猝然遭受攻擊，隨即舉起右手抵擋欲保護其頭部，泰那
    恰右前臂乃遭砍劈而致割裂傷（長度約20公分、深度5 公分
    ），且尺骨幹被切斷，另傷及多條肌腱；南吉復持上開鐵片
    欲再向泰那恰頭部攻擊，泰那恰遂改舉以左手抵擋，至其左
    前臂亦遭割傷（長約5 至6 公分，深約3 公分，傷及肌肉層
    ），至此泰那恰乃起身轉向門外逃躲，然南吉卻仍未罷休，
    又持上開鐵片自後方向泰那恰揮去，至泰那恰背部受有撕裂
    傷（長約7 公分）。南吉見泰那恰已逃躲出門始離開現場而
    逃逸，並於逃逸時將上開鐵片隨手棄置，泰那恰則因及時就
    醫而倖免於死。嗣於95年2 月21日上午9 時許，南吉自行至
    桃園縣政府警察局說明自己為逃逸外勞，經警偵訊後而查悉
    上情。
二、案經泰那恰訴由桃園縣政府警察局平鎮分局報告台灣桃園地
    方法院檢察署檢察官偵查起訴。
    理  由
一、訊據被告南吉固坦承有於上開時、地持上開鐵片攻擊被害人
    泰那恰頭部及左手部，惟矢口否認有何殺人未遂犯行，辯稱
    ：伊僅係欲教訓被害人，而伊只有砍二次，不知道被害人為
    何右手臂及背部會受傷，可能是被害人逃跑時自己跌倒撞傷
    ，故伊並無殺人故意云云。經查：
（一）被告於92年間入境台灣地區工作期間即與被害人多有爭執
      ，迄至案發前約一個月，二人爭執情形與日遽增，直至案
      發當日二人亦有口角，被告心有不平遂自工廠附近撿拾上
      開鐵片一把，趁被害人於工廠二樓休息室坐在椅子上背對
      門口講電話之際，持上開鐵片自被害人背後朝頭部劈下，
      並於被害人抵抗時傷及被害人左手部，嗣因被害人起身逃
      躲，被告始離開現場逃逸，被告逃逸後將上開鐵片隨手棄
      置，嗣於95年2 月21日上午9 時許，被告自行至桃園縣政
      府警察局說明自己為逃逸外勞，經警詢問後而查悉上情等
      情，業據被告於警詢、檢察官偵訊及本院訊時自承在卷（
      見偵查卷第13至16頁調查筆錄、第29至30頁、第42至43頁
      訊問筆錄、本案卷）；而被害人因受被告上開接續四次之
      攻擊，受有頭皮撕裂傷（長約6 公分）、右前臂割裂傷（
      長度約20公分、深度5 公分），且尺骨幹被切斷，另傷及
      多條肌腱、左前臂割傷（長約5 至6 公分，深約3 公分，
      傷及肌肉層），背部受有撕裂傷（長約7 公分）等情，亦
      業據被害人於檢察官偵訊及本院於準備程序指述明確（見
      偵查卷第49至50頁、本院準備程序筆錄，因被害人於台灣
      地區之居留期限為95年5 月16日，本院預料被害人不能於
      審理期日到場，遂於準備程序對被害人進行訊問，並由被
      告之指定辯護人、檢察官進行交互詰問，已保障被告之對
      質詰問權），復有被害人壢新醫院診斷證明書一張（見偵
      查卷第17頁）、壢新醫院病歷資料（見本院卷）、壢新醫
      院95年7 月13日壢新醫字第2006070008號回函（見本院卷
      ）及被害人右前臂傷勢照片一張（見本院卷）在卷可稽，
      均足堪認定。被告雖辯稱僅有持上開鐵片自後方攻擊被害
      人頭部一下、左手一下云云，然被告接續攻擊被害人四次
      等情，業為被害人指述甚詳，且前後所述均甚為明確一致
      ，又核與被害人上開醫院診斷情形相符，況被害人右前臂
      所受傷勢係割裂傷，深達5 公分之譜，甚至尺骨幹亦遭切
      斷，並傷及多條肌腱，而背部撕裂傷達7 公分之譜，被害
      人又未曾指稱其有跌倒之情，是上開傷勢當無可能係被害
      人自行跌倒所致，被告所辯顯不足採。
（二）按行為人對於構成犯罪之事實，明知並有意使其發生者，
      為故意，行為人對於構成犯罪之事實，預見其發生而其發
      生並不違背其本意者，以故意論，刑法第13條第1 項、第
      2 項分別定有明文；是以，所謂有無「殺意」為判斷殺人
      與傷害之第一要件，且包括有無死亡之預見。至被害人其
      傷痕之多寡、輕重如何、所受傷害之程度、是否為致命部
      位，僅足供認定有無殺意之參考，究不能據為絕對之標準
      ，但加害人下手情形如何，於審究犯意方面，仍不失為重
      要參考資料（最高法院十八年上字第一三○九號、十九年
      上字第七一八號、二十年非字第一○四號判例意旨參照）
      。本件被害人於偵查中、本院調查時均明確指稱：被告自
      後方持上開鐵片攻擊伊頭部後，復又持該鐵片接續朝伊頭
      部攻擊，伊欲抵擋遂傷及左、右手臂，嗣伊欲逃躲之際，
      被告又自伊後方砍傷伊背部等語（見偵查卷第49至50頁、
      本院準備程序筆錄），可見被告首次攻擊即係自背後向被
      害人頭部攻擊，並即可推知，被告行兇當時，並非僅意欲
      砍殺被害人一次即罷手，而係接續朝被害人身體頭部欲砍
      殺多刀甚明，而被害人於被告第二次朝其頭部攻擊之際，
      以右手臂抵擋，造成右手前臂所受傷害，長度達約20公分
      、深度達5 公分之譜，甚而其尺骨幹被切斷，另傷及多條
      肌腱，可見被告下手力道之猛烈，被告見此卻猶未罷手，
      續而再度向被害人頭部砍殺，被害人以左手臂抵擋亦造成
      左前臂長約5 至6 公分，深達約3 公分，傷及肌肉層之割
      傷，可見被告再次下手砍殺亦有相當之力道，甚而於被害
      人逃躲之際，又再度自後方向被害人揮以上開鐵片造成被
      害人背部撕裂傷。再者，被告行兇所用鐵片一把，雖未扣
      案，惟其長約30公分，厚度約0.6 公分、重約2 、3 百公
      克，有鋒利之刃面等情，業為被告所坦認，且被害人亦為
      相同描述，被告於審理時亦供稱：（鐵片是否如刀子一樣
      很利？如果劃過皮膚是否會流血？）如果很大力一定會流
      血等語（見本院95年6 月1 日審理筆錄），而以上開外形
      之鐵片刃片往人體頭部猛力接續砍殺，若均得中，將有高
      度致死可能，應為一般人所能知之事，被告乃係一心智正
      常之人，並非至愚，衡情亦應可知之，當甚明確。又被告
      亦供稱：伊自92年至台灣工作期間，即與被害人多次發生
      爭執，且於案發前約一個月，伊與被害人之爭執越發嚴重
      ，迄至案發當日亦有發生口角等語，顯然，被告於行兇當
      時，雖非基於有意必使死亡結果發生之直接故意，然顯係
      因一時情緒激動氣憤，不及顧慮後果，而基於不顧被害人
      死活，任令死亡結果發生，亦在所不惜之意而為。是被告
      主觀上既已認知以上開鐵片猛力劈砍他人身體頭部數次，
      若得中，死亡結果有高度可能將會發生，而因盛怒之下不
      及顧慮，客觀上仍向告訴人猛砍數刀，而有任令其死亡結
      果發生，亦不違背其本意之主觀心態，則衡諸前揭說明，
      其應有殺人之間接故意，當可認定。被告所辯：當時僅係
      要教訓被害人云云，要屬事後卸責之詞，不足採信。
（三）綜上所述，本件事證明確，被告犯行堪以認定。
二、核被告所為，係犯刑法第271 條第2 項、第1 項之殺人未遂
    罪。被告已著手於殺人行為之實施，而未生被害人死亡之結
    果，為未遂犯，應依修正前刑法第26條前段之規定，按既遂
    犯之刑度減輕其刑（按被告於行為後，刑法關於未遂犯之規
    定業已於95年7 月1 日修正施行，新法並未變更一般未遂犯
    之成立要件及處罰效果，僅係將未遂犯處罰效果改列至同法
    第25條第2 項，是適用舊法對於被告並無不利，應依修正後
    刑法第2 條第1 項前段規定適用行為時之法律）。次按犯罪
    之情狀顯可憫恕，認科以最低度刑仍嫌過重者，得酌量減輕
    其刑，修正前刑法第59條定有明文，查被告遠離家鄉身處異
    鄉勞動，無親情之依靠，情緒上亦無從抒發，與被害人長久
    相處上均有糾紛，宿怨之累積、憤恨之難解，終至其下手砍
    殺被害人，且究被害人所受傷害雖非輕微然已回復，且被告
    業已賠償被害人損失，並經被害人撤回告訴，被告犯後亦已
    坦認部分犯行，衡情即使論以法定最輕本刑，猶屬過重，其
    犯罪之情狀，衡情尚有可憫之處，爰依修正前刑法第59條規
    定，就被告之犯行，予以酌量減輕其刑（被告行為後，刑法
    第59條之規定於95年7 月1 日修正施行，然僅係法院就刑之
    酌減審認標準見解之明文化，雖非屬法律之變更，參見最高
    法院95年第8 次刑事庭會議決議案，惟依前述應整體適用修
    正前之刑法）。爰審酌被告犯罪之動機係因與被害人長久以
    來之宿怨而萌生殺意，造成被害人所受損害不輕，惟犯罪後
    已坦承部分犯行，且賠償被害人損害，及其智識程度、生活
    狀況、品行、素行等一切情狀，量處如主文所示之刑。被告
    持以殺人之鐵片一把，雖係供犯罪所用之物，然係被告撿拾
    而得，且業已棄置而未扣案，自無庸予以沒收。
三、據上論斷，應依刑事訴訟法第299 條第1 項前段，修正後刑
    法第2 條第1 項前段，刑法第271 條第2 項、第1 項，修正
    前刑法第26條前段、第59條，判決如主文。
本案經檢察官鄭東峰到庭執行職務。
中      華       民       國   95   年   9   月   18  日
                          臺灣桃園地方法院刑事第十二庭
                                審判長法  官  游  紅  桃
                                      法  官  江  俊  彥
                                      法  官  陳  雪  玉
以上正本證明與原本無異。
如不服本判決，應於判決送達後10日內向本院提出上訴狀（應附
繕本），上訴於臺灣高等法院。
                                      書記官  戴  育  萍
中    華    民    國    95    年    9     月    18    日
附錄論罪科刑法條
中華民國刑法第271 條（普通殺人罪）
殺人者，處死刑、無期徒刑或10年以上有期徒刑。
前項之未遂犯罰之。
預備犯第 1 項之罪者，處 2 年以下有期徒刑。


司法院資訊處製作；財團法人民間司法改革基金會備份。
